【裁判字號】    98,上易,2388
【裁判日期】    981211
【裁判案由】    竊盜
【裁判全文】
臺灣高等法院刑事判決                98年度上易字第2388號
上  訴  人
即  被  告  丙○○
                      號（3樓.
                    樓
上列上訴人因竊盜等案件，不服臺灣臺北地方法院98年度易字第
2091號，中華民國98年8月31日第一審判決（聲請簡易判決處刑
案號：臺灣臺北地方法院檢察署98年度速偵字第105號號，被告
於原審準備程序中就被訴事實為有罪之陳述，經原審告知簡式審
判程序意旨，聽取當事人意見後，原審合議裁定改依簡式審判程
序），提起上訴，本院判決如下：
    主  文
上訴駁回。
    事  實
一、丙○○前因竊盜案件，經本院以91年度上易字第3038號於民
    國92年4月25日判處有期徒刑8月、緩刑3年確定（嗣經撤銷
    緩刑，並經本院於96年7月16日以96年度聲請字第1136號裁
    定減為有期徒刑4月）、又因竊盜案，經本院以94年度上易
    字第1457號於94年11月15日判處有期徒刑8月確定，接續執
    行於96年9月20日縮刑期滿執行完畢，復因竊盜案件，經臺
    灣臺北地方法院（下稱臺北地院）以97年度易字第1421號判
    處有期徒刑4月確定，於97年9月30日易科罰金執行完畢；仍
    不知悔改，基於意圖為自己不法所有之犯意，於98年6月19
    日清晨4時30分許，至臺北市○○區○○路506號羅浮名宮大
    廈，以其所有隨身攜帶客觀上足以威脅人之生命、身體安全
    可供兇器使用之小型多功能刀組1支，撬開該大廈1樓鐵門門
    鎖後，於夜間侵入該大廈樓梯間住宅，先至3樓竊取甲○○
    之子所有放置樓梯間鞋櫃之皮鞋及休閒鞋各1雙，再至5樓竊
    取乙○○所有放置樓梯間鞋櫃之布鞋1雙，得手後將竊得之
    鞋子放入其所有之白色尼龍袋內，因其侵入大廈之舉適為欲
    前往該處訪友之方俊卿在後目擊，方俊欽旋即聯絡友人在樓
    下等候，於丙○○下樓欲離開時當場上前質問並報警處理，
    扣得其所有用以行竊之小型多功能刀組1具及白色尼龍袋1只
    ，因而查獲上情。
二、案經臺北市政府警察局中山分局報請臺灣臺北地方法院檢察
    署檢察官偵查後聲請以簡易判決處刑。
    理  由
一、上開事實，業據被告丙○○於原審中坦承不諱，核與證人方
    俊卿、甲○○、乙○○於警詢中之證述相符，並有扣案之小
    型多功能刀組1具（即扣押物品清單所載瑞士刀）及白色尼
    龍袋1只為憑，且有贓物認領保管單、搜索扣押筆錄、查獲
    現場照片及日出日沒時刻表（98年6月19日日出時間為清晨5
    時4分許）等在卷可稽，是被告之自白核與事實相符而可採
    信。又被告於原審中供承：「…我是拿這把指甲刀（即扣案
    之小型多功能刀組）裡面的挫刀把門撬開，進去電梯旁邊的
    樓梯上樓撿東西，住戶門口旁邊有櫃子，我有從櫃子裡面拿
    別人的鞋子…、（這樣的行為很明顯構成竊盜，你是否承認
    犯罪？）我知道我這樣做不對，我承認犯罪…、（你今天所
    講的都是你記得當天發生的經過，而且都是事實？）對。（
    在警詢、偵查及本院訊問中所說的話是否實在？）我今天說
    的都是事實。（對起訴之犯罪事實尚有何意見？）沒有。」
    （見原審卷第17頁反面至第19頁反面），乃被告於本院翻異
    前詞，改稱僅是去撿別人櫃子裡的鞋子云云，顯屬畏罪卸責
    之語；被告又稱其有重度精神障礙，其竊盜是因精神病發所
    致云云，惟行為時因精神障礙或其他心智缺陷，致不能辨識
    其行為違法或欠缺依其辨識而行為之能力者，不罰。行為時
    因前項之原因，致其辨識行為違法或依其辨識而行為之能力
    ，顯著減低者，得減輕其刑。刑法第19條第1項、第2項分別
    定有明文，本件被告雖曾至精神科門診就診，然經本院向財
    團法人亞東紀念醫院調閱被告至該院精神科門診之就診病歷
    資料，被告於91年8月7日至94年8月18日至該院診治，經診
    斷為精神分裂症合併憂鬱症，有該院98年10月14日亞歷字第
    0986410605號函可參（見本院卷第31至41頁），然病歷上僅
    記載被告症狀為暴躁、頭痛、曾自殺4次、全身無力、多夢
    等，診斷後處置意見僅有宜長期治療，顯見被告雖有偶因精
    神疾病而就診之情形，但被告於本件行為當時並未達到「因
    其精神障礙而導致不能辨識其行為違法，或依其辨識而為行
    為之能力喪失或顯著減低」之程度，再被告於本院固否認犯
    罪，惟其於偵訊、原審及對本案發生之經過情節，均能清楚
    陳述及知其行為是違法，亦能於法律上主張其自我之權利，
    足見被告於犯案當時就其行為違法性之辨識能力尚未致完全
    喪失之情形，自無適用刑法第19條第1項規定之餘地，參以
    被告在原審及本院準備程序中，對於法官所詢問之問題內容
    ，均可切題回答，對答之間，用詞遣字並無任何語焉不詳、
    答非所問、自言自語之情事，有原審98年8月24日審判筆錄
    、本院98年10月27日準備程序筆錄及98年11月24日審判筆錄
    可佐（原審卷第17至20頁本院卷第43至44頁、第51至53頁）
    ，足徵被告之精神狀態，要無因精神障礙或其他心智缺陷，
    致對外界事物缺乏知覺理會及判斷作用，喪失自由決定意思
    能力，不能辨識其行為違法或欠缺依其辨識而行為之能力，
    抑致其辨識行為違法或依其辨識而行為之能力顯著減低之情
    形，故亦無刑法第19條第2項，行為人因精神障礙或其他心
    智缺陷，致其辨識其行為違反或依其辨識而行為之能力顯著
    減低而可減輕其刑規定之適用。綜上，本件事證明確，被告
    犯行，洵堪認定。
二、按刑法第321條第1項第1款之夜間侵入住宅竊盜罪，其所謂
    「住宅」，乃指人類日常居住之場所而言，公寓亦屬之。至
    公寓樓下之「樓梯間」，雖僅供各住戶出入通行，然就公寓
    之整體而言，該樓梯間為該公寓之一部分，而與該公寓有密
    切不可分之關係，故於夜間侵入公寓樓下之樓梯間竊盜，難
    謂無同時妨害居住安全之情形，自應成立刑法第321條第1項
    第1款於夜間侵入住宅竊盜罪。有最高法院76年台上字第297
    2號判例意旨參照，又刑法第321條第1項第3款之攜帶兇器竊
    盜罪，係以行為人攜帶兇器竊盜為其加重條件，此所謂兇器
    ，其種類並無限制，凡客觀上足對人之生命、身體、安全構
    成威脅，具有危險性之兇器均屬之，且祇須行竊時攜帶此種
    具有危險性之兇器為已足，並不以攜帶之初有行兇之意圖為
    必要。最高法院79年台上字第5253號判例可茲為憑，查被告
    於夜間持質地堅硬、堪稱銳利之小型多功能刀組1具（見偵
    卷第30頁照片）侵入上址大廈之樓梯間，上樓於3樓及5樓之
    樓梯間內，竊取放置在鞋櫃內之鞋子得手，參照上開說明，
    其所持用之工具客觀上係具有危險性之兇器無疑，且其係於
    夜間侵入他人住宅甚明，是核被告所為，係犯刑法第321條
    第1項第3款、第1款之攜帶兇器於夜間侵入住宅竊盜罪。被
    告基於同一竊取該大廈樓梯間財物之意思，而為上開竊取不
    同樓層住戶之鞋子之犯行，侵害之財產法益明顯不同，然其
    先後竊取他人鞋子之舉，衡諸社會通念，應整體視為單一之
    侵入住宅竊盜行為，論以一加重竊盜罪。至於被告雖有撬開
    門鎖啟門入室之行為，但此與毀越門扇或安全設備有別，尚
    無併論以同條項第2款之加重條件之餘地（最高法院69年度
    台上字第2415號判決意旨參照），檢察官於聲請簡易判決處
    刑書認被告所為該當此款，且漏論第1款夜間侵入住宅部分
    ，均有未洽。復查被告前因竊盜案件，經臺北地院以97年度
    易字第1421號判決判處有期徒刑4月確定，於97年9月30日易
    科罰金執行完畢，有被告前案紀錄表1件附卷可參，其於5年
    內故意再犯本件最重為有期徒刑以上之罪，為累犯，應依刑
    法第47條第1項之規定加重其刑。另被告所犯非死刑、無期
    徒刑、最輕本刑為3年以上有期徒刑之罪，或高等法院管轄
    第一審之案件，被告於原審準備程序進行中，就被訴事實為
    有罪之陳述，經告以簡式審判程序之旨，並聽取檢察官、被
    告之意見後，經原審合議庭裁定改由受命法官獨任進行簡式
    審判程序，是本件之證據調查，依刑事訴訟法第273條之2規
    定，不受同法第159條第1項（被告以外之人於審判外之言詞
    或書面陳述，不得作為證據）、第161條之2、第161條之3、
    第163條之1及第164條至第170條規定之限制。據此，本件判
    決引用之前揭之供述及非供述證據，因本案原審採行簡式審
    判程序，復無其他不得做為證據之法定事由，自具證據能力
    。
三、原審以被告犯罪事證明確，適用刑法第321條第1項第1款、
    第3款、第47條第1項、第38條第1項第2款之規定，並審酌被
    告多次竊取他人之物，蔑視他人之財產權，犯後坦承犯行，
    態度尚可，且所竊得之物，已交由被害人領回，此有贓物認
    領保管單為據，犯罪所造成之損害不大，暨其素行、犯罪之
    動機、目的、手段等一切情狀，認被告攜帶兇器於夜間侵入
    住宅竊盜，累犯，判處有期徒刑7月，扣案之小型多功能刀
    組1具及白色尼龍袋1只，為被告所有且係供其犯罪所用之物
    ，已據被告供陳在卷，依刑法第38條第1項第2款併予宣告沒
    收等，經核於法並無違誤，量刑亦屬妥適；被告上訴稱伊有
    精神障礙，無竊盜之主觀犯意，應為無罪，且須照顧年近80
    歲年邁病父及因罹患下咽癌兄長之生活，不能入監服刑，請
    求從輕判處有期徒刑6月得易科罰金云云；因被告所辯不足
    採信，就其所述家庭現況，則應尋社會福利機構或慈善團體
    之協助以解決問題，而非應減輕量刑之事由，故被告之上訴
    ，顯無理由，應予駁回。
據上論斷，應依刑事訴訟法第368條，判決如主文。
本案經檢察官黃全祿到庭執行職務。
中    華    民    國    98    年    12    月    11    日
                  刑事第二十三庭  審判長法  官  許宗和
                                        法  官  林海祥
                                        法  官  潘進柳
以上正本證明與原本無異。
不得上訴。
                                        書記官  任正人
中    華    民    國    98    年    12    月    11    日
附錄本案論罪科刑法條全文：
中華民國刑法第321條
（加重竊盜罪）
犯竊盜罪而有左列情形之一者，處6 月以上、5 年以下有期徒刑
：
一  於夜間侵入住宅或有人居住之建築物、船艦或隱匿其內而犯
    之者。
二  毀越門扇、牆垣或其他安全設備而犯之者。
三  攜帶兇器而犯之者。
四  結夥三人以上而犯之者。
五  乘火災、水災或其他災害之際而犯之者。
六  在車站或埠頭而犯之者。
前項之未遂犯罰之。


司法院資訊處製作；財團法人民間司法改革基金會備份。
